【裁判字號】    94,交聲,549
【裁判日期】    950322
【裁判案由】    聲明異議
【裁判全文】
臺灣高雄地方法院刑事裁定             94年度交聲字第549號
原處分機關  交通部公路總局高雄區監理所
異  議  人  甲○○
即受處分人
上列受處分人因聲明異議案件，對於高雄市交通事件裁決所94年
9 月28日所為之處分（原處分案號：高監自字裁80-IA0000000、
80-IA0000000號），聲明異議，本院裁定如下：
    主  文
異議駁回。
    理  由
一、聲明異議意旨略以：異議人即受處分人甲○○於民國94年5
    月27日19時許，駕駛車牌號碼DO-2077 號自用小客車停放於
    臺北市華江橋下公有收費停車場編號142 號停車格內，於翌
    日（即5 月28日）8 時許駛離時，收到2 張停車繳費單，繳
    費期限皆為94年6 月6 日。嗣因異議人於6 月7 日始發現繳
    費單已逾繳費期限，無法繳納，且因該車已於同年5 月初已
    申訴過此類案件，臺北市停車管理處告知異議人不可再申訴
    ，無法予以通融繳費而必須依規定開立罰單。詎異議人於同
    年7 月初接獲罰單時，竟為2 張罰單，罰單記載違規時間分
    別為94年5 月27日19時7 分及同年月28日上午8 時6 分。異
    議人將前述自用小客車停放於停車場過夜，並於隔日上午駛
    離，乃為1 行為，於停放時間內收到2 張繳費單，是因該停
    車場計費時間為每日8 時至21時，隔日在開立另1 張新的繳
    費單，然而停車管理處卻將此分割為2 行為，認為係2 件違
    規案件而舉發，異議人因此收到2 張罰單，須受雙倍處罰，
    顯然違反一事不二罰之原則。再者倘臺北市停車管理處認為
    過夜停車應計為2 日，為2 件違規案件，為何繳費通知單上
    之繳費截止日期為同1 天（皆為94年6 月6 日），蓋不同案
    件應有不同繳費期限，據此，該管理處亦認為此為同一事件
    ，才會開立相同繳費期限之繳費單。若該管理處認為此為不
    同事件，復應開立不同繳費截止期限之繳費單，依常理推定
    之，另1 張隔天即95年5 月28日繳費單之繳費期限應為94
    年6 月7 日才是，異議人及沒有逾期繳費之問題，是故，將
    此繳費截止期限定於同1 天之行為，以使異議人權利上受有
    損害，為此提起本件異議等語。。
二、按93年4 月21日修正同年7 月1 日施行之道路交通管理處罰
    條例第56條第11款規定：汽車駕駛人在道路收費停車處所停
    車，不依規定繳費者，處新臺幣600 元以上1200元以下罰鍰
    。又按停車法第13條規定：地方主管機關應於路邊停車場開
    放使用前，將設置地點、停車種類、收費時間、收費方式、
    費率及其他規定事項公告週知。變更及廢止時，亦同；同法
    第14條亦規定路邊停車場之費率，應依第31條規定定之；其
    停車費得以計時或計次方式收取，並得視地區交通狀況，採
    累進方式收費或限制停車時間。末按立法者對於違規事實一
    直存在之行為，考量該違規事實之存在對公益或公共秩序確
    有影響，除使主管機關得以強制執行之方法及時除去該違規
    事實外，並得藉舉發其違規事實之次數，作為認定其違規行
    為之次數，從而對此多次違規行為得予以多次處罰，並不生
    一行為二罰之問題，故與法治國家一行為不二罰之原則，並
    無牴觸，司法院大法官會議釋字第604 號解釋文闡述至明。
三、經查：
    (1)原處分於94年9 月28日送達異議人高雄縣鳳山市○○路17
      8 號5 樓住處，由異議人親自簽收，有送達回執2 紙附卷
      可憑。異議人於法定期間內即同年10月18日向原處分機關
      提出聲明異議，本件異議程式上合法，核先敘明。
    (2)異議人固不否認有於前揭時地駕駛前開自用小客車停放於
      臺北市華江橋下公有收費停車場編號142 號停車格內，於
      翌日駛離時，收到2 張繳費單，並未在通知單上所載之期
      限內繳交停車費之事實，惟爭執其僅有1 停車行為，臺北
      市停車管理處雖以日計算停車費，而開立2 張停車繳費通
      知，然其既應僅有一道路收費停車處所停車不依規定繳費
      之違規行為，原處分顯已違背一事不二罰原則。然從前述
      停車法第13條、第14條之規定觀之，地方主管機關有權視
      當地通狀況決定計費之方式，且異議人對於臺北市停車管
      理處以「日」為停車費計算單位亦不爭執，是臺北市停車
      管理處前述之計費方式並無違法之處，應可確定。其次，
      臺北市停車管理處依法既得以日為單位計費，則縱在物理
      上僅有一停車行為，而該停車行為繼續已延續至次日，該
      處依規定即得按日課予行為人繳交停車費之義務。換言之
      ，如停車時間在繼續狀態中，停車管理單位即得按日將之
      視為個別獨立之停車行為，分別開立停車繳費通知，行為
      人即均有依通知繳費之義務，如仍未依限期繳費，均得依
      法處罰。蓋倘依停車法肯認地方主管機關得自行決定計費
      方式，卻在該機關按日開立繳費通知後，對於未依其限繳
      費之行為，僅得將全部視為同一行為處罰，即顯與其停車
      收費管理之目的有違。是在繼續狀態中之停車行為，得按
      日課予繳費義務，即得視為獨立之行為，均有依期限繳費
      之義務。異議人於前述時地繼續狀態之停車行為，業經臺
      北市停車管理處，分別開立卷附之2 張繳費通知單，異議
      人未於期限內繳費，台北市政府交通局分別依93年4 月11
      日修正之道路交通管理處罰條例第56條第1 項第11款規定
      逕行舉發，嗣異議人又未於期限內繳納罰鍰，原處分機關
      乃於94年9 月28日分別裁決異議人應處新台幣600 元罰鍰
      ，並無違背一事不二罰之原則。
    (3)異議人雖又以臺北市停車管理處所開立之2 張繳費單繳費
      期限相同，據此爭執臺北市停車管理處亦以1 行為處理其
      繼續狀態之停車行為，且於停車日期為94年5 月28日繳費
      通知單之繳費期限與94年5 月27日繳費通知單上之繳費期
      限相同，有損其就停車日期為94年5 月28日繳費通知單之
      繳費權利。然經本院依職權電詢臺北市停車管理處關於該
      處對於公有停車場停車收費之繳費期限，經答覆：該處之
      停車繳費期限為自停車日翌日起算8 日，有電話紀錄1紙
      附卷可稽。是異議人於94年5 月28日之停車繳費通知上所
      載之繳費期限「94年6 月6 日」，自開立繳費通知單之翌
      日（即94年5 月29日）起算至同年6 月6 日，亦為8 日，
      異議人爭執停車時間94年5 月28日之該張繳費通知單，有
      損其權利，並無理由。又異議人前述之停車行為，須按日
      繳交停車費，原處分並無違背一行為不二罰之原則，已如
      前述，縱臺北市停車管理處所開立之繳費通知單所載之繳
      費期限日相同，亦難認異議人僅有一道路收費停車處所停
      車不依規定繳費之違規行為。
    (4)綜上所述，本件異議人於上開時、地，在道路收費停車處
      所停車不依規定繳費之違規行為，既堪認定。且原處分並
      無違背一事不二罰之原則，則台北市政府交通局依照上述
      道路交通管理處罰條例第56條第1 項第11款規定予以逕行
      舉發，之後原處分機關即交通部公路局高雄區監理站，據
      此引用上開道路交通管理處罰條例第56條第1 項第11款之
      規定，就異議人前述違規行為，裁處異議人罰鍰新臺幣
      600 元，於法實無不當。至本件異議經核並無理由，故應
      予駁回。
四、據上論斷，應依道路交通案件處理法第19條，裁定如主文。
中    華    民    國    95    年    3     月    22    日
                  交通法庭      法  官  陳宛榆
以上正本證明與原本無異。
如不服本裁定應於送達後5日內向本院提出抗告狀。
中    華    民    國    95    年    3     月    22    日
                                書記官  劉企萍


司法院資訊處製作；財團法人民間司法改革基金會備份。
